最高法院刑事判決　　　　　　　　　　　　　　　八十六年度台上字第一二二八號
　　上　訴　人　台灣高等法院高雄分院檢察署檢察官
　　被　　　告　甲○○
　　　　　　　　乙○○
　　共　　　同
　　選任辯護人　黃宏綱律師
　　　　　　　　呂富田律師
右上訴人因被告等偽證案件，不服台灣高等法院高雄分院中華民國八十五年四月十八
日第二審判決（八十五年度上訴字第一二○號，起訴案號：台灣高雄地方法院檢察署
八十四年度偵字第八六○四號），提起上訴，本院判決如左：
    主  文
上訴駁回。
    理  由
按刑事訴訟法第三百七十七條規定：上訴於第三審法院，非以判決違背法令為理由，
不得為之。是提起第三審上訴，應以原判決違背法令為理由，係屬法定要件。且必須
依據卷內資料為具體之指摘，並足據以辨認原判決已具備違背法令之形式，始屬相當
。本件檢察官上訴意旨略稱：(一)卷附退伍令所載役男姓名為「高太平」，並非「甲○
○」，原審採為甲○○於五十三年間退伍受僱為養豬之證據資料，顯屬違誤。(二)依土
地稅法之規定，田賦之徵收應以實物，如農地閒置不用或未生產穀物，則停徵或貳部
分徵收。故農地並不一定徵收田賦，系爭土地於五十三年間有無徵收田賦，尚未可知
。原審未向稅捐機關查證，遽採甲○○之證述，亦屬可議。(三)乙○○係民國十八年出
生，民國四十三年時為二十五歲。而依證人佘新可提出之「民國四十三年十二月十三
日岡山鎮大莊里農林電化電燈竣工落成典禮留念」照片中最末一位穿白色上衣男子顯
示之背影，為中年體型，不像年輕人體型。且證人佘新可與告訴人汪明若為民事訴訟
之對造當事人，其證述顯有偏頗，豈能採為可信之證據。又原審捨棄證人汪恭否認與
乙○○共同為圍牆小工之證述，有違採證客觀原則，亦屬不當等語。
惟查本件原判決以公訴意旨略稱：被告乙○○明知未曾受汪念僱用為臨時工砌牆，被
告甲○○未受僱案外人佘新可養豬。乙○○竟於民國八十二年三月三日上午十時十分
許，在台灣高等法院高雄分院八十二年度上更(一)字第八號返還土地民事事件審理中，
於案情有重要關係之事項，供前具結，為虛偽陳述：「我是汪念（即汪恭父親）受僱
為臨時工，當時我是做水泥工，在三十年前我是被汪念請我去做圍牆，是用石頭混土
、石灰砌牆的，是在系爭土地上的馬路邊」、「當時我是小工，其師傅為佘蕃薯，還
有一位拉線是汪恭，當時汪恭大約二十歲左右」等語。甲○○則於八十二年三月二十
四日上午九時四十分許，於同一事件審理中，就案情有重要關係之事項，供前具結，
為虛偽陳述：「五十三年間受僱於佘新可做雜工，在系爭土地上養豬有一年多，有一
天我看到汪達去找上訴人（即佘新可）收系爭土地地價稅」等語。致令承辦法官不察
，採為證據，而為汪恭、汪榮華、汪明若等人敗訴判決，案經汪明若向台灣高雄地方
法院檢察署檢察官告發，被告等均涉犯刑法第一百六十八條偽證罪嫌云云。經審理結
果，認被告等之犯罪均屬不能證明，因而維持第一審諭知被告等無罪之判決，駁回檢
察官在第二審之上訴，業已敘明係依憑證人佘蕃薯於原審法院八十二年度上更(一)字第
八號民事事件之證述，及證人佘連發於上開民事事件審理中與本案中之證述，暨證人
佘新可之證述，並有佘新可提出之「民國四十三年十二月十三日岡山鎮大莊里農村電
化電燈竣工落成典禮留念」之照片、高雄縣岡山地政事務所土地複丈成果圖，及被告
甲○○所提出之退伍令影本等資料，為其所憑之證據。而以上開照片已拍攝四十餘年
，其上乙○○之體型相貌自與昔有異，告發人汪明若指其上穿白衣者非乙○○云云，
尚非有據，其請求鑑驗該照片上所攝之人非乙○○，亦無必要。再何時居住於該處與
何時入籍該處，常有不一致之情形，故尚難以乙○○係於四十六年間始遷籍高雄縣岡
山鎮大莊里，即認張某不可能於四十四年間居於該處，並為佘新可築牆。又乙○○所
稱參與上開電化電燈竣工落成典禮之佈置情形，與證人佘新可所述並無二致，顯非子
虛，尚難因時隔四十餘年而陳述稍有不一而否認其為真實。另證人佘幸二、張葫蘆已
證稱：乙○○係先騎腳踏車來高雄縣岡山鎮賣布，嗣始定居該鎮大莊里等語，且彼等
二人證述情節大致相符，堪認彼等於審理中所述符合事實。告發人汪明若所提出於審
判外類似誘導性問答之談話錄音內容，自非被告等不利之證據。證人冉隆湖、陳新祐
之證述，亦不足為被告等不利之認定依據。告發人汪明若請求調查陸軍通信部隊係於
何時始駐於上開大莊里，亦無必要。又養豬之事，男人亦可為之，且可為簡易之煮豬
菜工作，告發人汪明若所指養豬係家庭主婦之副業，甲○○係剛退伍，不可能受僱煮
豬菜養豬等語，並非有據。再被告等所住距系爭土地圍牆及豬舍不遠，出入復經此處
，為彼等供明。顯對此情況記憶深刻，公訴人謂彼等歷經三、四十年，當已記憶不復
云云，亦屬無據。另證人汪恭係上開民事案件之當事人，其與其妻高留之所述，難無
偏頗，不足為被告等不利之依據，分別於理由內予以指駁說明。經查，依卷附被告甲
○○提出之退伍令（見原審卷第一五四頁），其姓名原記載為「高太平」，但嗣「高
」姓已更改為「汪」，且其上所載籍貫及出生年月日等資料，均與被告甲○○之籍貫
及出生年月日相同，顯難認該退伍令並非甲○○之退伍令。又依民國三十四年公佈施
行及四十七年修正公佈之土地賦稅減免規則，於五十三年間已有土地田賦之徵收。且
系爭土地既係供為養豬使用，而不生產稻穀、小麥等，則折徵代金，亦符常情。原判
決認被告甲○○所稱：曾見汪達向佘新可收田賦云云，並無不實，尚無違誤可言。再
證據之取捨，乃事實審法院之職權；原判決已說明被告乙○○所述參與上開電化電燈
竣工落成典禮佈置之情形，與證人佘新可所述情節符合，足證乙○○有參加該典禮，
上開照片最末一位應係乙○○無疑。告發人汪明若謂其體型相貌非乙○○云云，並非
有據。又原判決除依證人之證述，復據證人佘蕃薯、佘連發、佘幸二、張葫盧等人之
證述及上開照片等資料，為認定被告乙○○犯罪不能證明之證據，並以證人汪恭、高
留之證述不足為乙○○不利之認定依據，業已明其證據取捨之理由。上開上述意旨
所云，乃對原判決已明白說明之事項，及對原審依職權證據取捨之適法行使任意指摘
，尚與須依據卷內資料為具體之指摘，且足據以辨認原判決已具備法令形式之適法第
三審上訴理由不相適合，其上訴違背法律上之程式，應予駁回。
據上論結，應依刑事訴訟法第三百九十五條前段，判決如主文。
中      華      民      國    八十六    年      三      月      七      日
                              最高法院刑事第十庭
                                  審判長法官  吳  雄  銘
                                        法官  池  啟  明
                                        法官  陳  宗  鎮
                                        法官  石  木  欽
                                        法官  吳  火  川
      右正本證明與原本無異
                                              書  記  官
中      華      民      國    八十六    年      三      月     十三     日
